臺灣臺北地方法院刑事判決　　　　　　96年度交簡上字第54號
　　上　訴　人
　　即　被　告　甲○○
上列上訴人即被告因過失傷害案件，不服本院於中華民國九十六
年二月二十七日所為九十六年度交簡字第一六號判決（起訴書案
號：九十五年度偵字第七五一七號），提起上訴，本院管轄之第
二審合議庭判決如下：
    主  文
上訴駁回。
甲○○緩刑貳年。
    事  實
一、甲○○於民國九十四年十月十七日十六時十分許，騎乘車牌
    號碼ＣＴＣ─八五一號重型機車，沿臺北市○○區○○街由
    西往東方向行駛，行至興安街及遼寧街交岔路口時，本應注
    意車前狀況，且汽車行駛時，應依標誌或標線之規定，無標
    誌或標線時，在市區道路，時速不得超過五十公里，而當時
    天候晴，日間自然光線，路面乾燥無缺陷或障礙物，視距良
    好，並無不能注意之情事，竟疏未注意車前狀況，且以時速
    約六十公里之速度超速行駛，而不慎撞擊同向由乙○○所騎
    乘之車牌號碼ＡＶＮ─０四一號重型機車，致乙○○人車倒
    地，並受有左下肢深撕裂傷十五公分併皮膚壞死、右手前臂
    及顏面摩擦傷等傷害。處理警員到場後，甲○○於有輔助檢
    察官偵查犯罪權限之警員發覺其為犯罪人前，當場主動向警
    員承認為肇事人而自首。
二、案經乙○○告訴及臺北市政府警察局中山分局報告臺灣臺北
    地方法院檢察署檢察官偵查起訴，經被告自白犯罪，本院認
    宜以簡易判決處刑，裁定逕以簡易判決處刑。
    理  由
一、按「被告以外之人於審判外之言詞或書面陳述，除法律有規
    定者外，不得作為證據。」刑事訴訟法第一百五十九條第一
    項定有明文；復按「被告以外之人於審判外之陳述，雖不符
    前四條之規定，而經當事人於審判程序同意作為證據，法院
    審酌該言詞陳述或書面陳述作成時之情況，認為適當者，亦
    得為證據。當事人、代理人或辯護人於法院調查證據時，知
    有第一百五十九條第一項不得為證據之情形，而未於言詞辯
    論終結前聲明異議者，視為有前項之同意。」同法第一百五
    十九條之五規定甚明。本案認定犯罪事實之證據，部分屬傳
    聞證據，惟被告甲○○與檢察官對上開傳聞證據之證據能力
    均不表爭執，本院審酌該等言詞陳述或書面陳述作成之情況
    ，相關陳述人均未曾主張非出於任意性或不正取供，足信作
    成時之情況，應無違法或不當情事，因而認為適當，故該等
    言詞陳述或書面陳述，均具備證據能力而得作為證據，合先
    敘明。
二、前揭犯罪事實，業據被告甲○○迭於警詢、偵查、原審、本
    院審理時均坦承不諱，核與告訴人乙○○指訴情節相符（見
    九十五年度偵字第七五一七號卷《下稱偵查卷》第九頁至第
    十二頁、第三四頁、第三五頁、原審卷第十四頁、本院九十
    六年四月十七日審判筆錄），且有長庚紀念醫院九十四年十
    一月十六日診斷證明書、道路交通事故補充資料表、現場圖
    、談話紀錄表、事故現場及現場照片、告訴人傷勢照片等件
    存卷可資佐證（見偵查卷第十五頁至第二六頁、九十五年度
    他字第一八三五號卷第三頁、第四頁），俱徵被告之任意性
    自白核與事實相符。又按行車速度，依標誌或標線之規定，
    無標誌或標線者，在市區道路，時速不得超過五十公里，被
    告行為時之道路交通安全規則第九十三條第一項第一款定有
    明文；又按汽車行駛時，駕駛人應注意車前狀況，並隨時採
    取必要之安全措拖，同法第九十四條第三項亦規定甚明，以
    上均為汽車駕駛人（包含機車駕駛人）應盡之注意義務。次
    據卷內道路交通事故調查報告表之記載，本件事發路段之速
    限為五十公里，而本件道路交通事故發生時，天候晴、日間
    自然光線、路面乾燥、無缺陷、無障礙物、視距良好，是依
    當時情形，亦無不能注意之情事，彼時倘被告能盡其注意義
    務，注意車前狀況，不超速行駛，即不至於造成本件道路交
    通事故，發生告訴人傷害之結果，是以被告之過失，及其過
    失與告訴人傷害之結果間，有相當因果關係，均甚為顯然。
    綜上，本件事證明確，被告犯行堪以認定，應依法論科。
三、法律適用部分：
（一）查刑法部分條文業於九十四年一月七日修正，九十四年二
      月二日公布，於被告行為後之九十五年七月一日施行，現
      行刑法第二條第一項規定：「行為後法律有變更者，適用
      行為時之法律。但行為後之法律有利於行為人者，適用最
      有利於行為人之法律。」，上開規定乃與刑法第一條罪刑
      法定主義契合，而貫徹法律禁止溯及既往原則，係規範行
      為後法律變更所生新舊法律比較適用之準據法，是刑法第
      二條本身雖經修正，但刑法第二條既屬適用法律之準據法
      ，本身尚無比較新舊法之問題，應一律適用裁判時之現行
      刑法第二條規定以決定適用之刑罰法律，先予辨明。又本
      次刑法修正之比較新舊法，應就罪刑有關之共犯、未遂犯
      、想像競合犯、牽連犯、連續犯、結合犯、以及累犯加重
      、自首減輕暨其他法定加減原因（如身分加減）與加減例
      等一切情形，綜其全部罪刑之結果而為比較，最高法院九
      十五年五月二十三日九十五年度第八次刑事庭會議決議可
      資參照。經查：
    (一)刑法第二百八十四條第一項前段過失傷害罪，法定刑為六
      月以下有期徒刑、拘役或五百元以下罰金。而刑法第三十
      三條第五款修正為：「主刑之種類如下：五、罰金：新臺
      幣一千元以上，以百元計算之」，與被告行為時之罰金罰
      鍰提高標準條例第一條前段規定之提高倍數十倍及修正前
      刑法第三十三條第五款規定之罰金最低額一元相比較，新
      法將刑法第二百八十四條第一項前段過失傷害罪罰金刑之
      最低額提高為新臺幣一千元，因此，比較上述修正前、後
      之刑罰法律，自以被告行為時關於刑法第三十三條第五款
      規定科處罰金刑之法律較有利於被告。另刑法施行法於九
      十五年六月十四日增訂第一條之一規定：「中華民國九十
      四年一月七日刑法修正施行後，刑法分則編所定罰金之貨
      幣單位為新臺幣。九十四年一月七日刑法修正時，刑法分
      則編未修正之條文定有罰金者，自九十四年一月七日刑法
      修正施行後，就其所定數額提高為三十倍。但七十二年六
      月二十六日至九十四年一月七日新增或修正之條文，就其
      所定數額提高為三倍」，而刑法第二百八十四條第一項前
      段未於七十二年六月二十六日後修正，比較修正後刑法施
      行法第一條之一第二項與罰金罰鍰提高標準條例第一條，
      就上開過失傷害罪所規定罰金刑之最高額度均屬相同，並
      非刑罰法令之變更，無刑法第二條第一項比較新舊法之適
      用，應適用裁判時之刑法施行法第一條之一，附此敘明（
      最高法院九十五年度第二十一次刑事庭會議決議參照）。
    (二)關於自首之規定，修正前刑法第六十二條規定：「對於未
      發覺之罪自首而受裁判者，減輕其刑。但有特別規定者，
      依其規定。」，新法則修正為：「對於未發覺之罪自首而
      受裁判者，得減輕其刑。但有特別規定者，依其規定。」
      ，從而，新法將修正前刑法規定之「必減輕其刑」，修正
      為「得減輕其刑」，比較上開規定，自以刑法修正前關於
      自首之規定對被告有利。
    (三)綜合上述各條文修正前、後之比較，自應適用被告行為時
      之法律，對被告較為有利。
（二）核被告所為，係犯刑法第二百八十四條第一項前段之過失
      傷害罪。又被告肇事後，於其犯罪行為未為有偵查權限之
      機關發覺前，即向前來處理車禍事宜之警員承認肇事，此
      有臺北市政府警察局交通警察大隊中山分隊警員填具之臺
      北市○○○○○道路交通事故肇事人自首情形紀錄表一紙
      （見偵查卷第二二頁）在卷可憑，被告嗣未逃避偵審，合
      於自首之要件，應依修正前刑法第六十二條前段規定，減
      輕其刑。原審依刑事訴訟法第四百四十九條第二項、第三
      項、刑法第二條第一項前段、第二百八十四條第一項前段
      、修正前刑法第六十二條前段、第四十一條第一項前段、
      刑法施行法第一條之一、修正前罰金罰鍰提高標準條例第
      二條之規定，判處被告拘役五十日，如易科罰金，以銀元
      三百元（即新臺幣九日元）折算一日，經核其認事用法均
      無違誤，量刑亦稱妥適。被告認原審量刑過重，指摘原判
      決不當而提起上訴，自無理由。惟按犯罪在刑法前開修正
      施行前，而於施行後裁判，則其緩刑之宣告，應適用修正
      施行後第七十四條之規定（前開最高法院九十五年度第八
      次刑事庭會議決議參照）。查被告未曾因犯罪而受有期徒
      刑以上刑之宣告，素行良好，此有臺灣高等法院被告前案
      紀錄表一份在卷可佐；而其係一時失慮，致罹刑章，於犯
      後已與告訴人達成和解，告訴人亦當庭表示原諒被告之意
      ，此業據告訴人於本院審理時證述明確（見本院九十六年
      四月十七日審判筆錄），並有和解書一紙附卷可證（見本
      院卷第四頁），被告經此偵審程序後，當知所警惕，信無
      再犯之虞，本院綜核各情認原審所為刑之宣告以暫不執行
      為適當，爰併予宣告緩刑二年，用啟自新。
據上論斷，應依刑事訴訟法第四百五十五條之一第一項、第三項
、第三百六十八條，刑法第七十四條第一項第一款，判決如主文
。
本案經檢察官王鑫健到庭執行職務。
中　　華　　民　　國　　96　　年　　5 　　月　　7 　　日
                      交通法庭  審判長法  官  陳興邦
                                      法  官  孫曉青
                                      法  官  劉素如
上正本證明與原本無異。
不得上訴。
                                      書記官  陳育君
中　　華　　民　　國　　96　　年　　5 　　月　　7 　　日
